臺灣臺中地方法院交通事件裁定 　　　 96年度交聲字第1116號
原處分機關　交通部公路總局臺中區監理所
異　議　人
即受處分人　甲○○
上列異議人因違反道路交通管理處罰條例案件，對於交通部公路
總局臺中區監理所民國96年8 月31日所為之裁決處分（原處分案
號：中監違字第裁60-GC0000000號），聲明異議，本院裁定如下
：
    主  文
異議駁回。
    理  由
一、聲明異議意旨略以：(一)異議人即受處分人於民國95年4 月22
    日1 時23分許，因酒後駕駛車號4755-EK 號自小客車，經臺
    中市交通小隊警員路檢查獲，因認異議人犯刑法第一百八十
    五條之三罪嫌，移送臺灣臺中地方法院檢察署偵辦，並經該
    署以異議人已繳納新臺幣（下同）五萬元為社會公益金，遂
    於95年4 月23日為緩起訴處分。(二)依行政罰法第二十六條第
    一項前段規定: 「一行為同時觸犯刑事法律及違反行政法上
    義務規定者，依刑事法律處罰。」明白採取一罪不二罰原則
    ，僅能依刑事法律程序處罰，不得再對行為人處以行政罰鍰
    。(三)1.「行政罰法」第二十四條規定「一行為違反數個行政
    法上義務規定而應處罰鍰者，依法定罰鍰額最高之規定裁處
    。但裁處之額度，不得低於各該規定之罰鍰最低額。……但
    其處罰種類相同，如從一重處罰已足以達成行政目的者，不
    得重複裁處。」已明定行政罰鍰，不得重複處罰的原則。2.
    又依刑法所判處的五萬元緩起訴罰金刑罰，比依道路交通管
    理處罰條例第三十五條規定所課處罰鍰的行政罰罰金更高。
    再者同條例於94年12月28日增訂第三十五條第八項規定「前
    項汽車駕駛人，經裁判確定處以罰金，低於本條例第九十二
    條第三項所定最低罰鍰基準規定者，應依本條例裁決繳納不
    足最低罰鍰之部分。」即規定行為人經法院判處之罰金，低
    於罰鍰基準所定最低額者，行政機關應上開條例規定，再度
    對行為人裁處罰鍰，以補足最低罰鍰之部分。但異議人已繳
    納高於所有裁處罰鍰基準之罰金，理應不得再對行為人處以
    任何行政罰鍰。(四)行政罰法第二十六條第二項規定「前項行
    為如經不起訴處分或為無罪、免訴、不受理、不付審理之裁
    判確定者，得依違反行政法上義務規定裁處之。」1.行政罰
    法第二十六條第二項既未明文規定檢察機關對行為人裁定緩
    起訴處分時，行政機關得對行為人裁處行政罰，應係立法者
    有意省略，對於人民不利益的行政裁罰處分，更不得類推擴
    大其適用範圍，始符依法行政原則。2.不論是「不起訴處分
    或為無罪、免訴、不受理、不付審理之裁判」者，均須待其
    確定後，行政機關始得對行為人依違反行政法上義務之規定
    ，裁處行政罰。而檢察機關對行為人裁定緩起訴處分時，並
    未確定，該緩起訴處分，隨時有被撤銷的可能，倘於此時點
    ，即對行為人裁處行政罰，即有一事二罰之虞，即日後倘司
    法機關撤銷該緩起訴處分而實施刑事處罰時，對於行為人即
    構成一事二罰之結果。3.當檢察機關對行為人裁定緩起訴處
    分，依刑事訴訟法第二百五十三條之二，行為人仍有可能要
    遵守或履行向特定團體，支付一定之金額，此類事項同樣具
    有剝奪財產與勞務之處罰性質。尤其此些事項係由檢察機關
    針對各別個案，所作出之緩起訴處分，對該行為人所審酌量
    處的「最適當」處罰，遠比行政機關依據裁量基準表，對行
    為人所作的行政罰鍰，更具有正當性與妥當性，故理應不得
    再對行為人處以任何行政罰鍰。(五)綜上，本案業經刑事處罰
    ，原處分機關再以裁決書裁處罰鍰四萬九千五百元（即酒醉
    駕車部分），於法有違。為此，聲請撤銷原處分，就罰鍰四
    萬九千五百元部分，改裁定異議人不罰云云。
二、按一行為同時觸犯刑事法律及違反行政法上義務規定者，依
    刑事法律處罰之。但其行為應處以其他種類行政罰或得沒入
    之物而未經法院宣告沒收者，亦得裁處之。前項行為如經不
    起訴處分或為無罪、免訴、不受理、不付審理之裁判確定者
    ，得依違反行政法上義務規定裁處之。又本法所稱其他種類
    行政罰，指下列裁罰性之不利處分：限制或禁止行為之處分
    ：限制或停止營業、吊扣證照、命令停工或停止使用、禁止
    行駛、禁止出入港口、機場或特定場所、禁止製造、販賣、
    輸出入、禁止申請或其他限制或禁止為一定行為之處分。行
    政罰法第二十六條、第二條第一款所明定。參以，行政罰法
    第二十六條之立法理由：(一)一行為同時觸犯刑事法律及違反
    行政法上義務規定時，由於刑罰與行政罰同屬對不法行為之
    制裁，而刑罰之懲罰作用較強，故依刑事法律處罰，即足資
    警惕時，實無一事二罰再處行政罰之必要。且刑事法律處罰
    ，由法院依法定程序為之，較符合正當法律程序，應予優先
    適用。但「罰鍰」以外之沒入或「其他種類行政罰」，因兼
    具維護公共秩序之作用，為達行政目的，行政機關仍得「併
    予裁處」，故為第一項但書規定。(二)前述行為如經檢察官為
    不起訴處分或法院為無罪、免訴、不受理或不付審理（少年
    事件）之裁判確定，行政罰之裁處即無一事二罰之疑慮，故
    第二項規定此時仍得依違反行政法上義務之規定裁處。據此
    可知，行政罰法施行後，對於刑罰與行政罰能否予以併罰，
    就罰鍰部分係採吸收主義，即刑罰吸收行政罰，除另可處以
    其他裁罰性不利處分，否則一經刑事處罰確定，即不得再處
    以罰鍰。易言之，倘汽車駕駛人一個酒後駕駛汽車行為同時
    涉有刑法第一百八十五條之三公共危險罪嫌，道路交通管理
    處罰機關除有行政罰法第二十六條第一項但書得處以其他種
    類行政罰者之情形外，關於罰鍰部分，即應依行政罰法第二
    十六條及道路交通管理處罰條例第十條規定，移送由地方法
    院檢察署處理，而移送後倘有行政罰法第二十六條第二項所
    定不起訴等事由，原處分機關即得依違反行政法上義務規定
    裁處，反之則不得再依道路交通管理處罰條例第三十五條第
    一項第一款規定裁處行為人罰鍰之行政罰。再按被告緩起訴
    期間內，有下列情形之一者，檢察官得依職權或依告訴人之
    聲請撤銷原處分，繼續偵查或起訴：(一)於期間內故意更犯有
    期徒刑以上刑之罪，經檢察官提起公訴者。(二)緩起訴前，因
    故意犯他罪，而在緩起訴期間內受有期徒刑以上刑之宣告者
    。(三)違背第二百五十三條之二第一項各款之應遵守或履行事
    項者，刑事訴訟法第二百五十三條之三第一項定有明文。是
    經檢察官為「緩起訴」處分者，於「緩起訴」之猶豫期間內
    ，其最後是否會被檢察官提起公訴，應仍懸而未定。檢察官
    於緩起訴期間內，可對被告為繼續觀察，如被告顯無反省警
    惕之情或根本欠缺反省警惕之能力，檢察官仍得依職權或依
    告訴人之聲請，將被告「緩起訴」處分撤銷。再者，行政罰
    法第二十六條明訂一事不二罰之原則，且依該條規定，於應
    受行政罰之行為如經不起訴處分或為無罪、免訴、不受理、
    不付審理之裁判確定者，始得依違反行政法上義務規定裁處
    之，是該條規定並未包括「緩起訴」處分甚明。經查：
  (一)異議人於95年4 月21日23時30分許，至同月22日1 時許，在
    臺中市某餐廳與友人共飲威士忌後，已無法安全駕駛動力交
    通工具，竟仍駕駛車號4755-EK 號自小客車。嗣於22日1 時
    23分許，行經臺中市○區○○○路與美村路口時，為警攔檢
    查獲，測得酒後呼氣所含酒精成分達每公升0.66毫克，經臺
    中市警察局第一分局以異議人違反道路交通管理處罰條例第
    三十五條第一項第一款及第四十八條第二款違規事由，予以
    開單告發。異議人刑事責任部分，經臺灣臺中地方法院檢察
    署檢察官於95年4 月23日，以95年度速偵字第1705號為緩起
    訴處分，緩起訴期間為一年（95年5 月19日至96年5 月18日
    ），異議人應於收受緩起訴處分命令通知書之日起二個月內
    ，向財團法人臺灣省私立向上兒童福利基金會附屬臺中育嬰
    院支付五萬元。異議人依限支付五萬元。原處分機關於緩起
    訴期滿後之96年8 月31日，以異議人有「汽車駕駛人酒精濃
    度超過規定標準（0.55以上）」舉發違規事由，予以處罰鍰
    四萬九千五百元等情，為異議人所不爭執，並有臺灣高等法
    院被告前案紀錄表、緩起訴處分書影本、緩起訴處分金收據
    及舉發違反道路交通管理事件通知單影本各一紙在卷可稽。
    是異議人於上揭時、地，確有裁決書所載事實，堪信屬實。
  (二)異議人上開酒醉駕車行為，同時觸犯刑事法律及違反行政法
    上義務。其中觸犯刑事法律部分，業經檢察官為緩起訴處分
    確定，且緩起訴一年之猶豫期間已屆滿。原處分機關於緩起
    訴期間屆滿後之96年8 月31日依法裁罰，未使受處分人同時
    遭受行政處罰及刑事訴追之危險，與前開行政罰法第二十六
    條規定之立法意旨無違，自得就罰鍰部分依法裁處。是聲明
    異議意旨以：原處分顯然有誤，應撤銷行政罰緩云云，尚屬
    無據。
  (三)一行為違反數個行政法上義務規定而應處罰鍰者，依法定罰
    鍰額最高之規定裁處。但裁處之額度，不得低於各該規定之
    罰鍰最低額。前項違反行政法上義務行為，除應處罰鍰外，
    另有沒入或其他種類行政罰之處罰者，得依該規定併為裁處
    。但其處罰種類相同，如從一重處罰已足以達成行政目的者
    ，不得重複裁處。行政罰法第二十四條第一項、第二項定有
    明文。可知，一行為違反數個「行政法上義務規定」時，始
    有本條項之適用，本案異議人係一行為同時違反行政法及刑
    法規定，本無適用之餘地。是異議人引用行政罰法第二十四
    條第一項、第二項規定，應有誤會。
  (四)汽車駕駛人，駕駛汽車經測試檢定有酒精濃度超過規定標準
    之情形者，處新臺幣一萬五千元以上六萬元以下罰鍰，並當
    場移置保管該汽車及吊扣其駕駛執照一年；因而肇事致人受
    傷者，並吊扣其駕駛執照二年；致人重傷或死亡者，吊銷其
    駕駛執照，並不得再考領；前項汽車駕駛人，經裁判確定處
    以罰金低於本條例第九十二條第三項所訂最低罰鍰基準者，
    應依本條例裁決繳納不足最低罰鍰部分，道路交通管理處罰
    條例第三十五條第一項第一款、第八項定有明文。異議人係
    受緩起訴處分，並非經裁判確定處以罰金，自無該規定之適
    用。聲明異議意旨以：已繳納高於所有裁處罰鍰基準之緩起
    訴罰金五萬元，不得再對行為人處以任何行政罰鍰云云，自
    不可採。
  (五)至原處分機關以法務部95年5 月25日法律字第0950700393號
    函文為據，主張不起訴處分包括緩起訴處分，而於緩起訴處
    分確定後即執行行政罰鍰。惟法官係依據法律獨立審判，各
    機關依其職掌就有關法規為釋示之行政命令，法官於審判案
    件時，固可予以引用，但仍得依據法律，表示適當之不同見
    解，並不受其拘束；司法行政機關所發司法行政上之命令，
    如涉及審判上之法律見解，僅供法官參考，法官於審判案件
    時，亦不受其拘束，司法院大法官釋字第216 號解釋揭示此
    旨甚明，是上開法務部及交通部之函示，對本院並無拘束力
    ，併此敘明。
三、綜上所述，原處分機關於緩起訴處分期間屆滿後，依道路交
    通管理處罰條例第三十五條第一項第一款規定，參酌違反道
    路交通管理事件統一裁罰基準表，裁處異議人四萬九千五百
    元，於法無違，異議人聲明異議，為無理由，應予駁回。
據上論斷，應依道路交通管理處罰條例第八十七條第二項、道路
交通案件處理辦法第十九條之規定，裁定如主文。
中　　華　　民　　國　　96　　年　　10　　月　　29　　日
                  交通法庭      法  官  柯志民
上正本證明與原本無異。
如不服本裁定，應於送達後五日內向本院提出抗告狀。
                                書記官  蕭榮峰
中　　華　　民　　國　　96　　年　　10　　月　　29　　日
